【裁判字號】    98,訴,2183
【裁判日期】    980825
【裁判案由】    違反藥事法等
【裁判全文】
臺灣臺中地方法院刑事判決              98年度訴字第2183號
公  訴  人  臺灣臺中地方法院檢察署檢察官
被      告  甲○○
上列被告因違反藥事法案件，經檢察官提起公訴（98年度偵字第
12860號），嗣經本院合議庭裁定由受命法官獨任行簡式審判程
序，本院判決如下：
    主    文
甲○○明知為禁藥而轉讓，處有期徒刑月。
    事    實
一、甲○○明知安非他命係毒品危害防制條例所列管之第二級毒
    品及藥事法規定之禁藥，不得無故轉讓，竟基於轉讓第二級
    毒品安非他命之犯意，於民國98年3月28日19時許，在其友
    人林志平位於臺中縣沙鹿鎮公明里樂群新莊69之2號租屋處
    內，無償轉讓其所有之禁藥即第二級毒品安非他命予林志平
    （數量少許）後，旋即以甲○○使用鋁箔紙、林志平使用吸
    食器之方式，分別以將第二級毒品安非他命各置於其內，再
    以火燒烤產生濃煙，而以口鼻吸食之方式，分別施用第二級
    毒品安非他命1次（施用第二級毒品部分，另案偵查中）。
    嗣因林志平於98年4月1日上午9時10分許，為警持本院所核
    發之搜索票在上址查獲（另扣得與本案無關之夾鍊袋4只、
    吸食器3瓶），並經警採集其尿液送驗結果，呈安非他命陽
    性反應後，將之解送至臺灣臺中地方法院檢察署，再經該署
    檢察官訊問後，林志平始供出上情，而得以循線查獲甲○○
    。
二、案經臺灣臺中地方法院檢察署檢察官主動檢舉偵查起訴。
    理    由
一、上開事實，業據被告甲○○於本院審理中坦承不諱，核與證
    人林志平於偵訊中證述情節相符，且證人林志平於上開期日
    為警查獲所採集之尿液送驗結果，確呈安非他命陽性反應（
    甲基安非他命部分呈陰性反應），有中山醫學大學附設醫院
    檢驗科藥物檢測中心98年4月9日實驗編號第0000000號尿液
    檢驗報告1紙在卷可稽，堪認被告前開不利於己之自白，確
    與事實相符，應可採信，並足資為被告論罪科刑之依據。據
    上，本案事證明確，被告轉讓第二級毒品安非他命犯行，洵
    堪認定。
二、查安非他命係毒品危害防制條例第2條第2項第2款規定之第
    二級毒品，亦屬藥事法第22條第1項第1款所規定之禁藥（即
    「經中央衛生主管機關明令公告禁止、調劑、輸入、輸出、
    販賣或陳列之毒害藥品」，業經行政院衛生署於75年7月11
    日以衛署藥字第597627號重申公告禁止使用在案，迄未變更
    ）。故行為人明知安非他命為禁藥而轉讓者，除違反毒品危
    害防制條例第8條第2項規定外，亦構成藥事法第83條第1項
    之轉讓禁藥罪，然行政院衛生署97年8月21日衛藥字第09700
    37760號函指出，毒品未必係經公告之禁藥，禁藥亦未必為
    毒品，故毒品危害防制條例與藥事法二者，並無必然之特別
    法與普通法關係，而除轉讓毒品如安非他命之數量達行政院
    依毒品危害防制條例第8條第6項規定所定之標準，經依法加
    重該條第2項之法定刑後，較藥事法第83條第1項之法定刑為
    重之情形外，因藥事法第83條第1項係於93年4月21日修正公
    布，同年月23日施行，為毒品危害防制條例第8條第2項後法
    ，且為重法，依「重法優於輕法」、「後法優於前法」等法
    理，轉讓第二級毒品應優先適用藥事法處斷（最高法院97年
    度臺上字第3490號判決、97年度臺非字第397號判決參照、
    臺灣高等法院暨所屬法院94年法律座談會刑事類第8號提案
    採此結論）。是核被告明知安非他命為毒品危害防制條例第
    2 條第2項第2款規定之第二級毒品，且為藥事法第22條第1
    項第1款規定之禁藥，而將其所有、數量少許之安非他命無
    償轉讓予證人林志平，所為係犯藥事法第83條第1項轉讓禁
    藥罪。其持有安非他命之低度行為，應為轉讓之高度行為所
    吸收，不另論罪。爰審酌被告明知安非他命係成癮性毒品，
    竟仍將之轉讓予證人林志平，對社會已產生一定之危害，惟
    念其犯罪後已坦承犯行，於本院審理時殷殷悔意，態度尚佳
    ，及其轉讓之數量僅少許等一切情狀，量處如主文所示之刑
    。扣案之夾鍊袋4只、吸食器3瓶，質之被告於本院審理中堅
    決否認係其所有，且證人林志平於警偵訊中或則稱係被告所
    有云云（見他字卷第7頁反面、第22頁反面），或則稱係其
    個人所有云云（見他字卷第22頁正面），其證述內容前後不
    一，自無從憑此即認定係屬被告所有之物。再者有關轉讓上
    開毒品當日雙方吸用毒品之方式，被告於偵訊中係供承：我
    係以鋁箔紙燒烤之方式等語（見他字卷第34頁正面），另證
    人林志平則證稱我是以吸食器燒烤之方式等語，依其等各自
    所述，亦無從因此施用方式，而得以確認扣案之上開物品確
    係屬被告所有。況上開查獲物品，均係經警於98年4月1日上
    午9時10分許，持本院所核發之搜索票在證人林志平上開租
    屋處內所扣獲，有證人林志平之警詢筆錄、臺中縣警察局清
    水分局搜索扣押筆錄等在卷可稽，經核該等物品之查獲時地
    ，不惟已據本案轉讓時間已有數日之久，已難證明與本案有
    何關連，且該等物品之查獲地點係證人林志平之租屋處，顯
    然該等物品早已在證人林志平實力支配之下，故依其查獲之
    時、地等客觀情狀，亦無從據以推認該等物品均係屬被告所
    有。此外，被告於本院審理中既已坦承犯行不諱，有如前述
    ，其對此扣案物品歸屬，衡情亦無必要妄加爭執，乃被告既
    堅決否認該等物品係其所有，本院審酌卷存證據資料，復查
    無其他積極事證可資以證明該等物品確係屬被告所有之物，
    自應為被告有利之認定，爰認定該等物品非屬被告所有之物
    ，亦即與宣告沒收之要件，合不併予宣告沒收。
據上論斷，應依刑事訴訟法第273條之1第1項、第299條第1項前
段，藥事法第83條第1項、刑法第11條前段，判決如主文。
本案經檢察官乙○○到庭執行職務。
中    華    民    國    98    年    8     月    25    日
                  刑事第17庭  法  官  林世民
上正本證明與原本無異。
如不服本判決，應於送達後10日內向本院提出上訴狀（須附繕本
），上訴於臺灣高等法院臺中分院。
                              書記官  紀俊源
中    華    民    國    98    年    8     月    25    日
附錄論罪科刑法條：
藥事法第83條第1項：
明知為偽藥或禁藥，而販賣、供應、調劑、運送、寄藏、牙保、
轉讓或意圖販賣而陳列者，處7年以下有期徒刑，得併科新臺幣5
百萬元以下罰金。


司法院資訊處製作；財團法人民間司法改革基金會備份。
